臺灣宜蘭地方法院刑事判決
110年度訴字第171號
公  訴  人  臺灣宜蘭地方檢察署檢察官
被      告  陳宜隆



上列被告因詐欺等案件，經檢察官提起公訴（108年度偵字第567
7號），暨移送併辦（109年度偵字第3038號），被告於準備程序
中就被訴事實為有罪之陳述，經本院合議庭裁定由受命法官獨任
依簡式審判程序審理，並判決如下：
    主  文
陳宜隆犯非法以電腦相關設備製作不實財產權得喪變更紀錄取財
罪，累犯，處有期徒刑陸月。未扣案之犯罪所得新臺幣肆萬玖仟
陸佰壹拾元沒收，於全部或一部不能沒收或不宜執行沒收時，追
徵其價額。
    事  實
陳宜隆於民國107年4月10日間，向不知情之張文明取得身分證
  照片資料，及以不詳方式取得不知情之黃安可所持有之行動電
  話門號0000000000號後，於同年月18日，持上開行動電話門號
  向在線科技股份有限公司（下稱在線公司）註冊會員，取得在
  線公司向國泰世華商業銀行所申請之虛擬帳號00000000000000
  、00000000000000、00000000000000、00000000000000等帳戶
  。復意圖為自己不法之所有，基於無故入侵他人電腦相關設備
  、無故變更他人電腦相關設備之電磁紀錄及非法以電腦相關設
  備製作不實財產權得喪變更紀錄取財之犯意，於同年月21日，
  透過臉書即時通訊，佯以委託在日本旅遊之何俐葶代為購買吹
  風機3台，雙方約定價款為新臺幣（下同）42,000元，惟因金
  額過大且彼此非約定帳戶，而無法全數匯款，陳宜隆再佯以欲
  設定為約定帳戶以便全額轉帳為由，請何俐葶提供金融帳戶、
  身分證資料及手機驗證碼，何俐葶即向友人顏琬婷借用顏琬婷
  所申辦之臺灣銀行鳳山分行000000000000號帳戶供陳宜隆轉帳
  使用，並於顏琬婷提供身分證件及手機驗證碼後，再轉提供予
  陳宜隆。陳宜隆於取得顏琬婷上揭帳戶資料後，先於不詳時間
  ，在宜蘭縣境內，透過行動電話連接網路後，以不詳方式先將
  顏琬婷所申辦之上揭帳戶之網路銀行密碼予以變更後，再以變
  更後之網路銀行密碼登入而入侵該帳戶之網路銀行，復於同年
  月23日晚間10時2分許、同日晚間10時6分許、同日晚間10時7
  分許、同日晚間10時8分許，進行轉出該帳戶內款項之不正指
  令，而分別將顏琬婷上揭帳戶內之940元、9,870元、9,870元
  、8,930元轉帳至陳宜隆所申辦之國泰世華商業銀行虛擬帳號0
  0000000000000、00000000000000、00000000000000、0000000
  0000000等帳戶內，並於當日晚間10時5分許、10時26分許，提
  領現金1萬元、1萬元（合計2萬元，起訴書記載為2萬10元，然
  10元為手續費，非陳宜隆所提領，應予扣除），以此方式變更
  顏琬婷上揭帳戶之電磁紀錄及製作該帳戶財產權之得喪變更紀
  錄，致生損害顏琬婷及臺灣銀行對帳戶管理之正確性。嗣因顏
  琬婷無法登入上揭臺灣銀行帳戶之網路銀行後發現有異，而報
  警循線查獲。
案經顏婉婷訴由高雄市政府警察局小港分局報由臺灣橋頭地方
  檢察署呈請臺灣高等檢察署檢察長令轉臺灣宜蘭地方檢察署檢
  察官偵查起訴及臺灣桃園地方檢察署檢察官簽分後呈請臺灣高
  等檢察署檢察長令轉臺灣宜蘭地方檢察署檢察官偵查後移送併
  辦。
    理  由
壹、程序方面
按刑法第358 條無故輸入他人帳號密碼而入侵他人電腦罪及第3
  59 條無故變更他人電腦之電磁紀錄罪，依同法第363 條規定
  ，均須告訴乃論。又告訴乃論之罪，告訴人祇須表示訴究之意
  思為已足，不以明示其所告訴者為何項罪名或言明告訴為必要
  。本案告訴人顏婉婷於警詢時已就被告陳宜隆前開行為表示要
  提出告訴，雖其稱所告訴之罪名為偽造文書（警卷第13頁），
  但依其所陳述之事實，仍無礙於告訴之效力，合先敘明。
又本件被告所犯係死刑、無期徒刑、最輕本刑為3 年以上有期
  徒刑以外之罪，亦非高等法院管轄第一審之案件，其於本院準
  備程序中就被訴事實為均有罪之陳述，經告知簡式審判程序之
  旨，並聽取公訴人、被告之意見後，本院依刑事訴訟法第273
  條之1第1項規定，裁定進行簡式審判程序，依刑事訴訟法第27
  3條之2規定，本件證據調查，不受同法第159條第1項、第161
  條之2、第161條之3、第163條之1及第164條至第170條規定之
  限制。
貳、實體方面
前揭犯罪事實，業據被告於偵查中及本院準備程序、審理時均
  坦承不諱（桃檢108偵17775卷第59至61頁、宜檢108偵5677卷
  第38至39頁、訴字卷第124、148頁），核與告訴人之指訴、證
  人何俐葶、張文明、黃安可之證述情節大致相符（警卷第1至1
  6頁、雄檢108年偵2314卷第91至92、105至107頁、桃檢108偵1
  7775卷第34頁），並有告訴人所提出之臺灣銀行鳳山分行帳戶
  存摺封面及明細、存摺存款歷史明細資料、國泰世華商業銀行
  二重分行107年7月5日（107）國世二重字第0700010700298號
  函所附虛擬帳號申請人基本資料表、在線科技股份有限公司10
  7年8月6日在字第10708060001號函所附虛擬帳號帳戶明細各1
  件及證人何俐葶所提出之臉書即時通訊對話內容擷取照片26紙
  （警卷第24至51頁）附卷可稽，足認被告前開出於任意性之自
  白核與事實相符，得作為認定事實之依據。本件事證明確，被
  告之犯行堪以認定，應依法論科。
論罪科刑：
㈠被告行為後，刑法第358條、第359條固於108年12月25日修正公
  布，並於同年月27日施行，惟該次修正係因94年1月7日刑法修
  正施行後，所定罰金之貨幣單位為新臺幣，且其罰金數額依刑
  法施行法第1條之1第2項前段規定提高為30倍，故修法將上開
  條文之罰金數額修正提高為30倍，以增加法律明確性，並使刑
  法各罪罰金數額具內在邏輯一致性，核其構成要件及法律效果
  均無變更，即無新舊法比較問題，合先敘明。
㈡核被告所為，係犯刑法第358條無故輸入他人帳號密碼而入侵他
  人電腦罪、第359條無故變更他人電腦電磁紀錄罪及第339條之
  3第1項非法以電腦相關設備製作不實財產權得喪變更紀錄取財
  罪。
㈢被告輸入所取得之告訴人帳號及密碼，登入、入侵本案帳戶網
  路銀行電腦系統，並以製作轉出款項之不正指令，變更該等電
  磁紀錄，致生損害於告訴人及銀行對帳戶管理之正確性，係為
  達獲取轉出款項之目的，而以一局部重疊而具同一性之行為，
  同時觸犯上開3罪名，因果歷程並未中斷，應寬認為一個整體
  行為觸犯數罪名，而為想像競合犯，應依刑法第55條規定，從
  一重論以刑法第339 條之3 第1 項非法以電腦相關設備製作不
  實財產權得喪變更紀錄取財罪處斷。
㈣累犯之說明：
⒈被告前於101年間①因施用毒品案件，經本院以101年度簡字第76
  1號判處有期徒刑5月確定；②又因施用毒品案件，經本院以102
  年度簡字第50號判處有期徒刑6月確定；③再因詐欺案件，經本
  院以102年度易字第220號判處有期徒刑3月（共8罪）確定，④
  前開各罪，復經本院以103年度聲字第283號裁定定應執行有期
  徒刑2年3月確定。再於102年間⑤因施用毒品案件，經本院以10
  2年度訴字第379號判處有期徒刑7月、3月確定，復經本院以10
  3年度聲字第283號裁定定應執行有期徒刑9月確定。嗣被告接
  續執行前揭④⑤案後，於105年7月10日執行完畢等情，有臺灣高
  等法院被告前案紀錄表在卷可參（訴字卷第159至218頁），其
  於有期徒刑執行完畢後，5年內故意再犯有期徒刑以上之本罪
  ，為累犯。
⒉爰依司法院大法官會議釋字第775號解釋意旨，衡酌被告前揭構
  成累犯之罪有多件詐欺取財罪案件，與本案所犯罪質相同，犯
  罪型態亦相似，且被告於前案執行完畢後非長之時間內，故意
  再為本件犯行，可見被告未能因前案受刑事追訴處罰後，產生
  警愓作用，足認前案之徒刑執行成效不彰，被告對於刑罰之反
  應力顯然薄弱，適用累犯之規定加重，亦不致生被告所受之刑
  罰超過其所應負擔罪責，導致其人身自由因此遭受過苛之侵害
  ，而有不符憲法罪刑相當原則，進而牴觸憲法第23條比例原則
  之情形，爰依刑法第47條第1項規定，加重其刑。
㈤爰審酌被告不思以正當途徑獲取財物，於取得告訴人之帳戶資
  料後，未經告訴人同意或授權，無故輸入該帳號、密碼入侵告
  訴人帳戶網路銀行電腦系統，進行輸入不正指令，製作變更財
  產權之電磁紀錄而獲取告訴人帳戶內之款項，損害告訴人及臺
  灣銀行管理帳戶之正確性，並危及電腦系統使用之安全性，所
  為實有不該，且迄今未與告訴人和解，賠償告訴人損害，惟念
  其犯後業已坦承犯行，態度尚可，暨斟酌其於本院審理中自陳
  未婚無子，家中尚有祖父及父親，入監前職業為鐵工，家庭經
  濟狀況尚可及國中畢業之智識程度（訴字卷第154頁）等一切
  情狀，量處如主文所示之刑。
沒收：被告於本案所為登入告訴人顏琬婷所申辦前揭臺灣銀行
  帳戶網路銀行而製作不實財產權得喪變更紀錄而獲取之4萬9,6
  10元，為其犯罪所得，既未扣案且未實際發還被害人，爰依刑
  法第38條之1第1項前段、第3項之規定，宣告沒收之，並於全
  部或一部不能沒收或不宜執行沒收時，追徵其價額。
據上論斷，應依刑事訴訟法第273條之1 第1 項、第299 條第1項
前段，刑法第339條之3第1項、第358條、第359條、第55條、第4
7條第1項、第38條之1第1項前段、第3項，刑法施行法第1 條之1
 第1 項，判決如主文。
本案經檢察官郭欣怡提起公訴及移送併辦，檢察官林禹宏到庭執
行職務。
中　　華　　民　　國　　110 　年　　11　　月　　2 　　日
                  刑事第四庭  法  官  陳錦雯
以上正本證明與原本無異。
如不服本判決應於收受送達後二十日內向本院提出上訴書狀，並
應敘述具體理由；其未敘述上訴理由者，應於上訴期間屆滿後二
十日內向本院補提理由書(均須按他造當事人之人數附繕本)「切
勿逕送上級法院」。
                              書記官  陳建宇
中　　華　　民　　國　　110 　年　　11　　月　　2 　　日
附錄所犯法條：
中華民國刑法第339條之3
意圖為自己或第三人不法之所有，以不正方法將虛偽資料或不正
指令輸入電腦或其相關設備，製作財產權之得喪、變更紀錄，而
取得他人之財產者，處7年以下有期徒刑，得併科70萬元以下罰
金。
以前項方法得財產上不法之利益或使第三人得之者，亦同。
前二項之未遂犯罰之。

中華民國刑法第358條
無故輸入他人帳號密碼、破解使用電腦之保護措施或利用電腦系
統之漏洞，而入侵他人之電腦或其相關設備者，處3年以下有期
徒刑、拘役或科或併科30萬元以下罰金。

中華民國刑法第359條
無故取得、刪除或變更他人電腦或其相關設備之電磁紀錄，致生
損害於公眾或他人者，處5年以下有期徒刑、拘役或科或併科60
萬元以下罰金。